臺灣臺南地方法院民事判決
                                  109年度家財訴字第10號
原      告  蔡碧玉    
被      告  張鈞富    
兼上 一 人
訴訟代理人  張秝榕    


被      告  張佳媗    
上列當事人間請求夫妻剩餘財產分配事件，本院判決如下：
    主      文
被告張鈞富、張秝榕、張佳媗應於繼承張水發遺產所得為限，連
帶給付原告新臺幣75萬4,763元及自民國109年8月8日起，至清償
日止，按年利率百分之5計算之利息。
訴訟費用新臺幣8,260元由被告張鈞富、張秝榕、張佳媗連帶負
擔。
    事實及理由
壹、原告主張意旨略以：
一、原告與被告張鈞富、張秝榕、張佳媗之父親張水發原係夫妻
    ，嗣於於民國107年7月20日經本院以107年度婚字第150號案
    和解離婚，爰依民法第1030條之1規定，請求平均分配兩造
    剩餘財產。
二、本院107年度婚字第150號案，原告係於107年1月16日提起離
    婚之訴，而該日原告之財產餘額為：⑴國泰金：新臺幣（下
    同）4,188元。⑵達能：7,154元。⑶中國信託存款：3,333元
    。⑷臺南郵局：2,941元。合計為1萬7,616元。而張水發之財
    產為：⑴臺南農會：18萬9,096元。⑵第三信用合作社：1,121
    元。⑶臺南郵局：16萬0,377元。⑷中國信託：5萬7,902元。⑸
    凱基帳戶餘額：41萬9,645元。⑹臺南市○○區○○段000○00號之
    土地（公告現值：69萬9,000元）。合計：152萬7,141元。
    故原告得請求之剩餘財產差額之半數即75萬4,763元「（152
    萬7,141元－1萬7,616元）÷2＝75萬4,763元」。又張水發於離
    婚前3年將臺南市○○區○○段000○0號之土地移轉登記給被告張
    佳媗，亦應列入剩餘財產予以分配。
貳、被告張秝榕答辯意旨略以：應以107年7月20日離婚調解筆錄
    作成之日作為計算原告與張水發婚後財產範圍及價值之時點
    等語。
參、被告張佳媗答辯意旨略以：應以107年1月16日作為計算原告
    與張水發婚後財產範圍及價值之時點等語。
肆、本院之判斷：
一、按「夫妻現存之婚後剩餘財產，其價值計算以法定財產制關
    係消滅時為準，但夫妻因判決離婚者，以起訴時為準」，民
    法第1030條第1項定有明文。又按「和解成立者，與確定判
    決有同一效力」，民事訴訟法第380條第1項亦有明定。故若
    夫妻間起訴離婚者，於訴訟中和解離婚成立者，夫妻現存之
    婚後剩餘財產，其價值計算以起訴時為準。
二、原告主張其與張水發原係夫妻，惟其係於107年1月16日向本
    院提起離婚之訴，嗣經本院於107年7月20日以107年度婚字
    第150號案成立和解離婚等情，有本院107年度婚字第150號
    卷可參，原告自得依民法第1030條之1第1項之規定，請求其
    與張水發間之婚後剩餘財產差額之分配，其財產範圍及價值
    計算以起訴時之107年1月16日為準。
三、原告於107年1月16日之財產有：⑴國泰金：4,188元。⑵達能
    ：7,154元。⑶中國信託存款：3,333元。⑷臺南郵局：2,941
    元。合計為1萬7,616元。而張水發於107年1月16日之財產有
    ：⑴臺南農會：18萬9,096元。⑵第三信用合作社：1,121元。
    ⑶臺南郵局：16萬0,377元。⑷中國信託：5萬7,902元。⑸凱基
    帳戶餘額：41萬9,645元。業經本院於107年度家財訴字第18
    號判決中認定屬實，有該判決可參。
四、原告主張張水發之財產除上述財產之外，尚有臺南市○○區○○
    段000○00號之土地等情，有上開土地第一類謄本可憑，雖被
    告張佳媗辯稱：上開土地係祖母贈與張水發的等語，但被告
    張佳媗未能舉證證明，自應認係張水發的婚後財產，自應列
    入其婚後剩餘財產予以分配。而上開土地之公告現值每平方
    公尺為2,400元，面積為291.25平方公尺，合計為69萬9,000
    元，故以此公告現值作為上開土地之價值。
五、原告主張臺南市○○區○○段000○0號之土地原係張水發所有的
    ，嗣於離婚前3年前，贈與被告張佳媗，故應追加列入張水
    發之婚後財產予以分配等情，按「夫或妻為減少他方對於剩
    餘財產之分配，而於法定財產制關係消滅前5年內處分其婚
    後財產者，應將該財產追加計算，視為現存之婚後財產，但
    為履行道德上義務所為之相當贈與，不在此限」，民法第10
    30條之3第1項定有明文。因原告與張水發之離婚訴訟係原告
    於107年1月16日提起的，已詳如前述，而臺南市○○區○○段00
    0○0號之土地則係於102年4月24日贈與被告張佳媗，有該土
    地所有權變動之資料可參，衡情張水發如何能預知贈與上開
    土地4年餘後原告會提起離婚之訴？應認張水發贈與上開土
    地並非為減少原告對於剩餘財產之分配而處分其婚後財產，
    故不得將臺南市○○區○○段000○0號之土地列入張水發之婚後
    財產予以分配。
六、綜上，原告婚後剩餘財產為1萬7,616元，張水發婚後剩餘財
    產為152萬7,141元，故其等剩餘財產之差額為150萬9,525元
    （152萬7,141元－1萬7,616元＝150萬9,525元），應平均分配
    ，原告可分得75萬4,763元（150萬9,525元÷2＝75萬4,763元
    ，四捨五入）。而張水發已死亡，則依民法第1148條第2項
    、第1153條第1項之規定，由被告張鈞富、張秝榕、張佳媗
    於繼承張水發遺產所得為限，連帶給付原告。故原告依民法
    第1030條之1第1項夫妻剩餘財產分配請求權之規定，請求被
    告張鈞富、張秝榕、張佳媗給付原告75萬4,763元及自起訴
    狀繕本送達之翌日即109年8月8日（最後受送達之被告之日
    ）起，至清償清償日止，按年利率百分之5計算之利息，為
    有理由，應予准許，故判決如主文。
中　　華　　民　　國　109　　年　　11　　月　　16　　日
                  家事法庭    法  官   彭振湘
以上正本係照原本作成。
如對本判決上訴，須於判決送達後20日之不變期間內，向本院提
出上訴狀。如委任律師提起上訴者，應一併繳納上訴審裁判費。
中　　華　　民　　國　109　　年　　11　　月　　16　　日
                              書記官   林睿亭